最高法院刑事判決　　　　　　　　　　　　　　　八十八年度台上字第六○○一號
　　上　訴　人　乙○○
　　　　　　　　丙○○
　　　　　　　　甲○○
右上訴人等因詐欺案件，不服台灣高等法院台南分院中華民國八十六年八月二十六日
第二審判決（八十六年度上易字第一五九三號，起訴案號：台灣嘉義地方法院檢察署
八十五年度偵字第四六一九號），提起上訴，本院判決如左：
    主  文
上訴駁回。
    理  由
按刑事訴訟法第三百七十七條規定，上訴於第三審法院，非以判決違背法令為理由，
不得為之。是提起第三審上訴，應以原判決違背法令為理由，係屬法定要件。如果上
訴理由狀並未依據卷內訴訟資料，具體指摘原判決不適用何種法則或如何適用不當，
或所指摘原判決違法情事，顯與法律規定得為第三審上訴理由之違法情形，不相適合
時，均應認其上訴為違背法律上之程式，予以駁回。本件原判決認定上訴人乙○○、
丙○○、甲○○有其事實欄所載之犯行，已詳述其所憑之證據及認定之理由。對於乙
○○、丙○○、甲○○分別在原審所為否認犯罪之辯解，認皆屬事後卸責之詞，不足
採信；證人黃季芬、潘美玲事後翻異前供，改為有利於乙○○、丙○○之供述，亦均
係故為迴護之詞，俱無可採，已依調查所得之證據資料，逐一詳加指駁及說明。因將
第一審均論處乙○○、丙○○、甲○○共同連續意圖為自己不法之所有，以詐術使人
將本人之物交付罪刑之判決撤銷，改判皆依牽連犯從一重論處乙○○、丙○○、甲○
○共同以詐欺為常業罪刑（乙○○處有期徒刑一年四月，丙○○處有期徒刑一年二月
，甲○○處有期徒刑一年）。乙○○上訴意旨略謂：依共同被告羅啟良（第一審判決
論處罪刑並諭知緩刑三年，不服提起第二審上訴，提撤回上訴確定）在檢察官偵查中
之供述，證人蘇郭磭前往協宏診所求診時，適羅啟良頭暈，返家休息，乙○○打電話
詢問羅啟良，再依其指示，按前次處方加咳嗽藥調劑，乙○○未對蘇郭磭從事醫療行
為，原審未詳查證人蘇郭磭之證言是否與事實相符，遽採為不利於乙○○之判斷，有
應於審判期日調查之證據未予調查之違法等語。復以乙○○就夥同丙○○詐領醫療給
付部分，始終供認不諱，深知悔悟等情，請求本院准予宣告緩刑。丙○○上訴意旨略
稱：丙○○除經營長利助產所，每月收入新台幣（下同）三萬元及轉介醫院佣金一萬
五千元外，另與妹黃明春合夥經營「居家護理」，每月可分三萬元，夜間又兼營醫療
儀器販賣，每月可賺五、六千元，合計月收入七、八萬元，足供生活所需，難認以詐
領健保費用為業，原判決泛以丙○○向中央健保局詐領費用，並藉此維生，即論以常
業詐欺罪，有判決理由不備之違法云云；並隨狀提出助產士開業執照、長利助產所開
業執照、扣繳申請書、藥商許可執照、台灣省婦幼衛生研究所函、國防醫學院函、委
託抹片採檢合約等為證。甲○○上訴意旨略謂：依證人顏琬真之證言，足證甲○○有
在立泰診所看診，至潘美玲等人係以保險卡、健保卡向丙○○加蓋立泰診所印章換取
鈣片等製品，林玉儒等人之健保卡則未蓋立泰診所印章，甲○○執業看診，月薪七萬
元，非以詐欺維生，原判決認定甲○○以犯詐欺為常業，顯然違法；甲○○已將溢領
之金額繳回中央健康保險局，情節輕微，且已知錯，原判決反加重其刑，並認不宜宣
告緩刑，顯有未當云云；並請求本院為緩刑之諭知。惟查刑事訴訟法所稱應於審判期
日調查之證據，係指此項證據，與待證事實有重要關係，在客觀上認為應行調查之證
據而言。又證據之取捨及其證明力如何，屬於事實審法院自由判斷之職權。原判決依
憑羅啟良、乙○○在法務部調查局嘉義市調查站（下稱嘉義市調查站）之自白，核與
證人蘇郭磭在嘉義市調查站訊問時所供先後二次至協宏診所求診，均由乙○○診斷治
療及處方之情節相符，因而予以採納，並未採信羅啟良、乙○○事後翻異否認此部分
犯罪之辯解，乃職權判斷之正當行使，復未為其他無益之調查，自無乙○○上訴意旨
所指摘之違法情事。又刑法上之常業犯，指反覆以同種類之行為為目的之職業性犯罪
而言，亦即藉該犯罪以為日常謀生之職業者，即足當之，縱令同時兼操其他職業，仍
無礙其為常業犯罪，非謂常業犯必須別無其他正當職業，始克成立。丙○○、甲○○
等人之犯行，係在診所之一定地點共同經營一段時間，虛偽製作不實之病歷資料，持
以向中央健康保險局詐領費用，顯係作為生活之資，藉以為日常謀生之職業，而均屬
常業犯，原判決業於理由欄一之末，詳加說明，並無丙○○上訴意旨所指摘判決理由
不備之違法情形。且本院為法律審，應以第二審判決所確認之事實為基礎，據以判斷
原判決是否違背法令，故不得於上訴本院時主張新事實或提出新證據。丙○○隨狀提
出之助產士開業執照等新證據，自非合法。而證人顏琬真僅係定時在立泰診所工讀，
並非於該診所開業期間，始終在場，有其供述之筆錄可稽，甲○○上訴意旨，執以主
張其非以詐欺為常業，亦難謂為適法。再由被告上訴者，第二審法院固不得諭知較重
之刑，但因原審判決適用法條不當而撤銷者，不在此限，為刑事訴訟法第三百七十條
所明定，原判決係認第一審判決依刑法第三百三十九條第一項論處甲○○罪刑有所不
當，予以撤銷改判，改依同法第三百四十條（據上論結欄筆誤為第三百四十五條）論
罪，並量處最低度之有期徒刑一年，並未違背上開不利益變更禁止原則。至緩刑之宣
告與否，乃實體法上賦予法院得為自由裁量之事項，原判決已說明檢察官蒞庭論告時
，認甲○○所犯情節不宜宣告緩刑，經審酌甲○○身為醫師，未能體認政府照顧全民
健康之苦心，竟不法詐領健保費用等情，而不宜宣告緩刑，乃未為緩刑之諭知，甲○
○上訴意旨，任意執以指摘，要非合法之第三審上訴理由。依上開說明，乙○○、丙
○○、甲○○之上訴意旨，均屬違背法律上之程式，俱應予以駁回。本件既皆應從程
序上為駁回上訴之判決，則乙○○、甲○○分別請求本院予以宣告緩刑，均無從審酌
，併此明。
據上論結，應依刑事訴訟法第三百九十五條前段，判決如主文。
中      華      民      國    八十八    年      十      月    二十二    日
                              最高法院刑事第一庭
                                  審判長法官  施  文  仁
                                        法官  張  淳  淙
                                        法官  林  永  茂
                                        法官  蕭  仰  歸
                                        法官  洪  文  章
      右正本證明與原本無異
                                              書  記  官
中      華      民      國    八十八    年      十      月    二十八    日
